【裁判字號】    89,台上,2122
【裁判日期】    890420
【裁判案由】    偽造文書
【裁判全文】
最高法院刑事判決                              八十九年度台上字第二一二二號
    上  訴  人  甲○○
右上訴人因偽造文書案件，不服台灣高等法院高雄分院中華民國八十七年二月二十五
日第二審判決（八十六年度上訴字第一○七八號，起訴案號：台灣高雄地方法院檢察
署八十五年度偵字第八二三○號），提起上訴，本院判決如左：
    主  文
原判決撤銷，發回台灣高等法院高雄分院。
    理  由
本件原判決維持第一審論處上訴人甲○○連續行使偽造私文書，足以生損害於他人，
累犯罪刑，駁回上訴人在第二審之上訴，固非無見。
惟查：(一)犯罪事實應依證據認定之，無證據不得推定其犯罪事實，刑事訴訟法第一百
五十四條定有明文。所謂證據係指實際上確屬存在，就該案卷宗內不難加以考見者而
言。稽之卷內資料，上訴人始終供稱告訴人曾景裕所有中國信託商業銀行新興分行（
下稱中國信託）第0000000000000帳號活期儲蓄存款存摺係由告訴人曾
景裕交付予伊，且證人陳雪、李元昌亦分別證稱：「行員將存摺交曾景裕；印章及存
摺係告訴人曾景裕交給我先生（指上訴人）的」「我們規定會把開戶的存摺印章交給
他（曾景裕）本人，我做完開戶後會將存摺印章交給本人」（見八十五年度偵字第八
二三○號卷民國八十五年八月二十八日偵訊筆錄、一審卷第六十七頁）。乃原判決未
詳細研析，遽於事實欄內記載「中國信託承辦開戶人員，因見甲○○與曾景裕一同前
來辦理貸款，其間關係應屬非淺，乃於曾景裕辦理活期儲蓄存款開戶手續後，將其存
摺及印章交由甲○○請其轉交曾景裕，惟甲○○並未照此辦理」，於理由二(四)內謂「
告訴人苟確知中國信託已將借款撥下，而願將錢借被告，其可將錢提領出後再交給被
告使用即可，無須將系爭存摺及印章交給被告。因依我國社會之通念，是所謂之『認
章不認人』，任意將印章交由他人使用，將使自身陷於不確定之交易風險之中，告訴
人應無不知之理」。其事實之認定，似與卷內資料不符，且於理由內並未說明憑以認
定上開犯罪事實之具體證據，要難謂為適法。(二)審理事實之法院，對於案內一切證據
，除認為不必要者外，均應詳為調查，然後基於調查所得之心證以為判斷之基礎，故
證據雖已調查，而尚有其他必要部分並未調查，仍難遽為被告有利或不利之認定。卷
查中國信託曾以八十六年十一月二十四日中信銀興字第八六一九六二○二四二號函
原審法院明「本行有寄發活儲戶曾景裕（帳號0000000000000號）八
十一年十二月二十一日利息所得新台幣（下同）二九一六三元之扣繳暨免扣繳憑單予
活儲戶曾景裕」，有該函附卷可憑（見原審卷第一○七頁），另財政部台灣省南區國
稅局高雄縣分局亦曾於八十六年十月十三日以南區國稅高縣徵字第八六○四八一八八
號函檢送曾景裕八十一年度綜合所得稅未申報核定書及各類所得扣繳暨免扣繳憑單予
曾景裕，該八十一年度未申報核定書內載有一筆「中國信託，本人利息二九一六三元
」，有該函及未申報核定書附卷可按（見原審卷第一一六、一一七頁），又同上高雄
縣分局再於八十六年十二月二十日以南區國稅高縣徵字第八六○五八二六四號函覆原
審法院：「本轄納稅人曾景裕君八十一年度綜合所得稅未申報案，其開徵日期為八十
三年九月二十一日至八十三年九月三十日，納稅人於八十三年十月六日繳清」，有該
函在卷足稽（附同上卷第一二一頁）。依上開函及附件所示告訴人似早已知悉本件九
百八十萬元抵押貸款核撥之事實，則上訴人所辯係告訴人同意其本人使用該借款，即
非無審酌之餘地。乃原判決對於上開有利於上訴人之證據未詳細調查，亦未於判決內
說明不採之理由，遽認「告訴人於八十四年七月間，因前開借款未能如約繳納利息，
中國信託即通知曾景裕，曾景裕始獲知上情」，據以論罪科刑，自有調查未盡及理由
不備之違法。上訴意旨指摘原判決不當，非無理由，應認原判決有發回更審之原因。
據上論結，應依刑事訴訟法第三百九十七條，第四百零一條，判決如主文。
中      華      民      國    八十九    年      四      月     二十     日
                              最高法院刑事第三庭
                                  審判長法官  陳  錫  奎
                                        法官  洪  清  江
                                        法官  吳  昆  仁
                                        法官  李  伯  道
                                        法官  陳  世  雄
      右正本證明與原本無異
                                              書  記  官
中      華      民      國    八十九    年      四      月    二十五    日


司法院資訊處製作；財團法人民間司法改革基金會備份。
